臺灣板橋地方法院民事判決　　　　　　　　　　　　　九十三年度婚字第二七八號
　　原　　　告　乙○○
　　被　　　告　丙○○
右當事人間請求確認婚姻關係存在事件，本院於中華民國九十三年六月二十九日言詞
辯論終結，判決如左：
    主    文
確認兩造間婚姻關係存在。
訴訟費用由被告負擔。
    事實及理由
一、原告主張：（一）兩造於民國八十一年一月一日結婚，夫妻感情尚稱融洽，然因
    兩造婚姻生活多年，已無往昔激情，僅是一份對家庭的責任，兩造偶而亦會因個
    性不合而爭吵，詎於九十二年十月間起，被告即屢向原告稱：「為將來鋪路．．
    ．勇敢走出失敗的陰影．．．未來人生是會充滿希望的．．．」等語，雙方暫時
    私下協議假離婚，讓彼此回歸到朋友時之情境，彼此摸索以回復以往熱情，且為
    恐此事被查知，萬千吩囑原告不得將假離婚一事告知第三人。（二）原告嫁給被
    告後即擔任家庭主婦，於家中相夫教子操持家務，少與外界接觸，完全不明法律
    相關規定，更基於對被告之全然信任對其託詞毫無所疑，當即為兩造長久感情及
    家庭遂應被告要求簽立離婚協議書，並於九十二年十月六日辦理離婚登記，迄至
    九十二年十二月二十日被告將兩造所生子女戊○○、丁○○自雙方住所帶離，並
    於九十三年一月五日遷出
    書上所載證人己○、甲○○，被告均不認識，且於兩造為協議離婚之合意及系爭
    協議書做成時，均不在場，亦非親見或親聞兩造離婚真意之人，原告並未打電話
    給證人，證人也未向原告確認有無離婚真意，渠等於事後應原告請求於離婚協議
    書上簽名，難認已完成協議離婚之法定方式，兩造所為離婚之協議應屬無效。並
    聲明：確認兩造婚姻關係存在。
二、被告辯稱：（一）當初是原告數度吵著要離婚，兩造於九十二年十月三日談好離
    婚條件後，原告要被告找證人，被告先找己○，再約甲○○在三重的紅茶店見面
    ，其等兩人均被告朋友，在此之前其等即知兩造在鬧離婚的事，在紅茶店原告打
    電話給被告，被告把電話交給己○，己○在電話中有勸原告不要離婚，勸告無效
    後，其等才在離婚協議書上簽字，兩造並非假離婚。證人甲○○已於九十三年四
    月十九日死亡。（二）兩造於九十二年十月六日辦理離婚登記，於九十二年十二
    月間因原告不要帶小孩，而要求被告把小孩帶走，那時被告才帶著小孩搬出去。
    並聲明：請求駁回原告之訴。
三、本院查：
(一)按兩願離婚，應以書面為之，有二人以上證人之簽名，並應向戶政機關為離婚之
    登記，為民法第一千零五十條所規定之方式，夫妻間雖有離婚之合意，如未依此
    方式為之，依民法第七十三條之規定，自屬無效（二十八年上字第一三○六號判
    例參照）。民法第一千零五十條所謂二人以上之證人之簽名，固不限於作成離婚
    證書時為之，亦不限於協議離婚時在場之人，始得為證人，然究難謂非親見或親
    聞雙方當事人確有離婚真意之人，亦得為證人（六十八年臺上字第三七九二號判
    例參照）。
(二)被告辯稱當初是原告數度吵著要離婚，兩造於九十二年十月三日談好離婚條件後
    ，原告要被告找證人，被告先找己○，再約甲○○在三重的紅茶店見面，在紅茶
    店時原告打電話給被告，被告乃把電話交給己○，己○在電話中有勸原告不要離
    婚，勸告無效後，其等才在離婚協議書上簽字云云。惟訊諸證人己○卻結證稱：
    「（當時兩造談離婚時你有在場嗎？）我沒有在場。」「（你幫他們簽名時是否
    有問他們離婚的真意？）是被告來我家，跟我談離婚的事，我有勸他，希望大家
    退一步想想，勸合不勸離，他說沒有辦法再共同生活了，沒有辦法勸了，他就開
    車載我到三重那裡約甲○○先生見面，郭先生也是勸他們，後來原告有打電話來
    給被告，被告把手機拿給我聽，之前我沒有見過原告，也不認識她，所以沒有跟
    她講，我請甲○○跟她講，因為甲○○跟她比較熟，我把電話給甲○○後我去上
    化妝室，我不知道他們電話裡面講什麼，後來回來後，他們說已經沒辦法挽回了
    ，於是我和甲○○就簽名。．．．」。足見證人己○於離婚協議書上簽名為證人
    時，並未與原告有何交談，亦未曾探求原告有無離婚真意，更不知甲○○與原告
    交談之內容。而另一見證人甲○○原告亦否認曾與其電話交談，惟甲○○業已死
    亡，無從查證，姑不論甲○○有無與原告電話中交談及有無確認原告離婚真意，
    然證人己○既未於兩造作成離婚證書時在場，亦非親見或親聞兩造確有離婚真意
    之人，其僅憑被告及甲○○片面之詞，即簽名於離婚協議書，顯不具證人之效力
    ，核與民法第一千零五十條所規定兩願離婚，應有二人以上證人之簽名之方式不
    符，自難認雙方之協議離婚已具備法定要件而生離婚之效力。
四、綜上所述，兩造離婚不具備民法第一千零五十條所規定之離婚要件，該離婚協議
    無效，從而，原告請求確認兩造婚姻關係存在，為有理由，應予准許。
五、本件事證已明，兩造其餘攻擊防禦方法，核與本件判決結果不生影響，爰不一一
    論述。
六、訴訟費用負擔之依據：民事訴訟第七十八條。
中　　　華　　　民　　　國　　九十三　　年　　　七　　　月      十三    日
                                臺灣板橋地方法院家事庭
                                    法  官  毛崑山
右正本證明與原本無異。
如對本判決不服，應於判決送達後二十日內向本院提出上訴狀。
中　　　華　　　民　　　國　　九十三　　年　　　七　　　月      十三    日
                                    書記官  廖宮仕
